臺灣板橋地方法院民事判決　　　　　　　99年度訴字第2289號
原　　　告
即反訴被告　甲○○
被　　　告
即反訴原告　丙○○
訴訟代理人　錢裕國律師
複 代理 人　林立捷律師
被　　　告
即反訴原告　乙○○
訴訟代理人　蔡長佑律師
複 代理 人　周慶順律師
上列當事人間侵權行為損害賠償事件，本院於民國100年6月30日
言詞辯論終結，判決如下：
    主  文
原告之訴及假執行之聲請均駁回。
訴訟費用由原告負擔。
反訴被告應給付反訴原告丙○○新臺幣壹拾伍萬元，及自民國一
百年二月四日起至清償日止，按年息百分之五計算之利息。
反訴原告丙○○其餘之訴駁回。
訴訟費用由反訴被告負擔十分之一，餘由反訴原告丙○○負擔。
本判決第三項得假執行。但反訴被告以新臺幣壹拾伍萬元為反訴
原告丙○○預供擔保，得免為假執行。
反訴被告應給付反訴原告乙○○新臺幣陸萬元，及自民國九十九
年十二月二十五日起至清償日止，按年息百分之五計算之利息。
反訴原告乙○○其餘之訴駁回。
訴訟費用由反訴被告負擔百分之四，餘由原告乙○○負擔。
本判決第七項得假執行。但反訴被告以新臺幣陸萬元為反訴原告
乙○○預供擔保，得免為假執行。
    事實及理由
壹、本訴部分：
一、程序方面：
  (一)原告於訴狀送達後，將訴之聲明第1項金額由「新臺幣（下
    同）150萬元」最後變更為「500萬元」，其餘如起訴狀所載
    ，屬變更應受判決事項之聲明，核其請求之基礎事實同一，
    亦不甚礙被告之防禦及訴訟之終結，依民事訴訟法第255條
    第1項第2、3、7款規定，應予准許。
  (二)被告丙○○未於最後言詞辯論期日到場，核無民事訴訟法第
    386 條各款所列情形，爰依原告之聲請，由其一造辯論而為
    判決。
二、原告主張：
  (一)原告與被告丙○○於民國91年6月1日結婚，原告約於97年8
    月底、9月初之間發現被告丙○○不知自何時起，於其前女
    友即被告乙○○開始密切聯繫，被告二人幾每日以MSN聯絡
    、談心，且內容有甚多涉及性暗示、挑逗性慾及違反婚姻忠
    誠義務之說法，被告二人談及多年前交往經過，對二人當時
    無法結婚頗感後悔，且被告丙○○並與被告乙○○互約在一
    定時間後拋妻棄子及拋夫棄女等不合倫常破壞他人婚姻之行
    為。嗣經原告發現被告丙○○曾於97年8月7日（情人節）與
    被告乙○○相約外出，各自對自己之配偶說謊，有不誠實及
    不忠之行為，又被告丙○○在原告知悉其與被告乙○○二人
    有不正常之往來後，其仍明目張膽地於97年10月3日深夜（
    晚上至翌日凌晨）趁原告上大夜班時，留下未成年子戊○○
    一人獨自在家，逕自與被告乙○○至板橋己○大飯店為相姦
    及通姦之行為（於飯店休息），而原告係於97年10月9日清
    晨無意間方發現此事。
  (二)被告丙○○明知自己對婚姻不忠，為破壞婚姻之過失程度較
    重之一方，竟向鈞院家事庭請求裁判離婚，惟因原告在法院
    及法官及律師之勸諭下，於98年12月29日與被告丙○○簽立
    和解筆錄。被告丙○○目前居住新北市○○區○○路3段321
    號24樓之6，該屋形式上所有權人雖係母親盧吳清香，然實
    際上所有權人係丙○○，且依國稅局之所得資料，被告丙○○每年所得高達500萬元，足證其經濟狀況及謀生能力甚佳
    。
  (三)被告丙○○97年10月8日、9日親口承認於97年10月3日晚上
    至翌日凌晨有在板橋丁○路己○飯店與被告乙○○通姦事實
    。原告於97年10月8日、9日在家裡發現一張發票及飯店的礦
    泉水，而被告丙○○承認被告間有通姦的事實，於97年10月
    11日通報新北市政府社工，被告丙○○離開家裡留有小孩（
    當時5歲）一人在家。原告發現通姦時沒有報案，也沒有跟
    被告乙○○求證，被告丙○○沒有寫悔過書給原告，也沒有
    書面承認，只有口頭間接承認有通姦，被告丙○○有跟他媽
    媽說他有與被告乙○○通姦的事，而原告婆婆（即被告丙○○之母）有跟原告說這件事。
  (四)上開事跡敗露後，被告盧家母子還主動打電話至原告娘家長
    備（原告大舅王經宇先生）家中，告知被告丙○○外出到板
    橋己○飯店開房間的不道德行為。97年10月被告之母親盧吳
    清香為被告丙○○放小孩一人，至板橋開房間一事來臺北調
    停。97年10月8日被告丙○○於原告睡眠期間有吵鬧原告的
    怪異行為，原告深夜起床時，發現有使用msn的電腦畫面，
    當下也勸告被告丙○○以家庭為重，便去入睡。翌日97年10
    月9日清晨，原告意外由被告丙○○皮包內發現板橋己○飯
    店開立發票，原告扣留被告丙○○PDA手機要當證據，被告
    丙○○覺得事態嚴重，曾至原告上班地點庚○○醫院35病房
    前要求歸還及吵鬧。
  (五)msn部分，被告乙○○提及要獨自一人來板橋（MSN 97.6.21
    ）和98年10月1日相約見面（MSN 97.8.14）。97年10月12日
    盧母、被告丙○○、原告針對板橋事件錄音對話：『原告：
    上次的事，我已經不再提，這次又是怎樣？上次回來我有再
    說乙○○的事嗎？要不是事情東窗事發，我才會知道，我才
    會再提。有家庭，還在亂來。還騙我，反正，這次兩個家庭
    都要講清楚，不要讓人誤會，我什麼都不知道。她（乙○○
    ）的先生也要管一下，她老婆怎樣。我無話可說了。上次我
    放過她，被人誤會黑白講，這次抱歉了。通通要檢討一下，
    不是我搞的。反正，下個禮拜，我就去處理這件事情，大家
    把事情…，兩個家庭都要檢討一下，免的我自己一天到晚抓
    這種事，到底要不要離，反正不離，大家都來耗，沒關係。
    要離的話，我可能考慮要不要去找她。且這件事，你就算不
    離，抱歉，反正不是要上法庭，就是大家要講好清楚。不要
    再給我處理這些有跟沒有的，每天搞你們這些就夠了。...
    盧母：昨天你大舅媽打電話，你爸爸和你大舅媽說電話，說
    完了就在哭，說怎麼可能要兒子和媳婦離婚，這個媳婦又不
    是很壞的媳婦，他說你又聽不懂，我在罵育誠，你也聽不懂
    意思，說我在罵你，在怪你，說我們為自己的兒子，不為你
    。老早，她們在交往時（丙○○與乙○○），就不會在阻止
    。...盧母：我就是在罵不能這樣繼續下去，散了就散了，
    何必惹這種麻煩要幹嘛。...原告：MSN還8月初講那，哼，9
    月初講那麼好聽的話，10月份就跑去跟別人通姦，你可厲害
    嘛！滿嘴ㄏㄡㄌㄩˋㄌㄩˋ（台語），這個樣子。你是對這
    個婚姻這樣經營的嗎？你自己有沒有檢討過自己？我為什麼
    要跟你過這種生活。到底這個婚姻是誰在錯。要這樣經營的
    話，沒關係啊，大家就講清楚啊，你這麼愛乙○○的話，你
    就自己處理乙○○的事情。正最近這幾天就會下去了。...
    盧：一起合夥告我通姦啦，我跟妳講，最好是這樣啦！』。
  (六)被告二人之行為既非法之所許，且令原告精神上感受痛苦，
    被告二人之行為已干擾、破壞夫妻維持婚姻共同生活圓滿、
    安全及幸福之權利，自屬情節重大。爰依民法第184條第1項
    、第185條第1項前段及第195條第1項前段、第3項規定提起
    本訴等語。併為聲明：1.被告丙○○及被告乙○○應連帶給
    付原告500萬元及自起訴狀繕本送達翌日起至清償日止，按
    年息百分之五計算之利息。2.原告願供擔保，請依法宣告假
    執行。
三、被告丙○○則以：
  (一)97年10月間原告突指稱被告有不軌行為，於是自斯時起，即
    不斷藉機逼迫被告，要求被告必須承認，甚至強行搶走被告
    手機檢查，擅自拆閱被告私人信件，又在家中電話裝設監聽
    器等，至此夫妻間基本之尊重與信賴已深受破壞。隨後兩造
    關係仍未見改善，反愈演愈烈，而原告與被告見面時，若非
    以被告有其莫名所指不軌行為冷嘲熱諷，否則即語帶恐嚇，
    揚言將此不實指控片面向被告公司公布，以妨害被告於公司
    之名譽，甚至於97年11月10日因欲搶奪被告手機察看，更出
    手毆打被告，造成被告「1.頸部扭挫傷，2.雙前臂多處抓刮
    傷。」之傷害。被告提出離婚訴訟，以謀解決，而於離婚之
    訴起訴後，原告竟自98年6月17日起持續在個人部落格（htt
    p://tw.辛○○○○○○○○○○○.com/jw!aFeJMuSUERma93a1QlQ6 LQ
    --/archive?l=a）公然以圖文惡意攻訐被告，除上頭圖片與
    文章之標題足使人一目瞭然其意已對被告名譽有所妨礙外（
    如：我的無恥丈夫1、我的無恥丈夫2...我的無恥丈夫4、拋
    夫棄女與拋妻棄子、等題），點閱其部落格標題內文字內容
    更是盡以虛構荒誕之情，而對被告行為毫無保留貶損攻訐之
    舉，上開行徑非但重大妨礙被告名譽，更有甚者，原告復將
    被告之個人資料，及被告照片（照片名稱編輯為「我的無恥
    丈夫」，意在羞辱被告）公開之，其刻意羞辱被告之意甚明
    ，於是被告忍無可忍只得於98年10月14日向臺灣板橋地方法
    院檢察署提起妨害名譽之刑事告訴。
  (二)兩造上開鈞院98年度婚字第935號民事離婚訴訟，旋於98年
    12月29日經法官勸諭及兩造律師均共同參與下達成和解協議
    離婚，至此被告原以為雙方糾結已和平落幕，詎原告嗣竟一
    方面對上開刑事妨害名譽案件，提出誣告告訴，另一方面又
    以前述莫名而無中生有之通姦情事，及前開法院和解乃其律
    師未替其思考云云，再提出本件民事起訴請求，誠令人無法
    接受。原告起訴狀中第二點以MSN通聯記錄指摘被告與被告
    乙○○有外遇，姑不論其通聯記錄取得乃嚴重侵犯被告隱私
    ，查其內容更屬虛偽，要非實情。被告從未與被告乙○○有
    外遇之情，一切乃原告自行臆測想像，實不可採。且就實質
    面觀之，凡使用MSN者皆知，MSN乃聊天工具，其性質與二人
    當面交談相較起來，內容本就天南地北，真實者有之、戲謔
    者亦有之，甚至從未見過面之人亦有可能於其中相談甚歡，
    故豈可單以MSN上戲謔式之聊天文字記錄，率而推論其內容
    絕對真實存在!尤其退而言之，細閱原告所舉之MSN記錄內容
    ，誠亦未見有何被告通姦事實之記載。從而原告屢以此不合
    法取得之MSN記錄並引涉與之毫無相關之發票等佐證，做為
    指摘被告婚外情之依據，其違反通常經驗法則及採證法則甚
    明，誠不足取等語，資為抗辯。併為答辯聲明：原告之訴駁
    回。
四、被告乙○○則以：
  (一)原告所指各情，均係其憑空想像，並非事實，且被告乙○○
    目前婚姻美滿，不會也不可能介入原告與其前夫即被告丙○○之婚姻，原告所指不實之情。被告2人以MSN聯絡、談心，
    內容涉及性暗示、挑逗性慾及違反婚姻忠誠義務之說法云云
    。查原告所提之原證一，內容僅談及一般日常生活瑣事及就
    個人心情而為抒發，原告所稱有性暗示、挑逗性慾及違反婚
    姻忠誠義務云云，並非事實；且原告所提之資料，係如何取
    得，是否未經帳號使用人之同意，擅自侵入他人之電腦，而
    屬犯罪之行為？若是，上開紀錄，被告乙○○主張無證據能
    力，應予排除。
  (二)被告2人於97年8月7日相約外出，各自對自己之配偶說謊，
    有不誠實及不忠之行為云云。查被告乙○○從事何不誠實及
    不忠之行為，原告並未指明；且被告乙○○亦未有任何不誠
    實及不忠之行為，原告無的放矢，實非有據。又被告丙○○
    於97年10月3日，與被告乙○○在板橋己○大飯店為相姦及
    通姦之行為（於飯店休息）云云。查被告乙○○於該日並未
    北上，人在高雄，原告所稱並非事實；況且，原告以一張統
    一發票，指控被告乙○○與其前夫通姦，實令人啼笑皆非。
    蓋一般至飯店休息之人，並不會要求飯店掣發收據；且該發
    票係何人使用，與何人同時休息，均無法證明，更難證明被
    告乙○○於上開時間至該飯店與被告丙○○有通姦之行為。
    況原告就被告乙○○如何與被告丙○○共同侵害其基於配偶
    關係之身分法益而情節重大乙情，並未舉證以實其說，空言
    指摘，難認有理等語，資為抗辯。併為答辯聲明：原告之訴
    駁回。
五、原告主張被告丙○○於97年10月3日深夜（晚上至翌日凌晨
    ）趁原告上大夜班時，留下未成年子戊○○一人獨自在家，
    逕自與被告乙○○至板橋己○大飯店為通姦、相姦之行為（
    於飯店休息）等情，均為被告丙○○、乙○○所否認，並各
    以前揭情詞置辯。經查：
  (一)按民事訴訟如係由原告主張權利者，應先由原告負舉證之責
  　，若原告先不能舉證，以證實自己主張之事實為真實，則被
  　告就其抗辯事實即令不能舉證，或其所舉證據尚有疵累，亦
  　應駁回原告之請求。又請求履行債務之訴，除被告自認原告
  　所主張債權發生原因之事實外，應先由原告就其主張此項事
  　實，負舉證之責任，必須證明其為真實後，被告於其抗辯事
  　實，始應負證明之責任，此為舉證責任分擔之原則（最高法
  　院17年上字第917號、43年臺上字第377號判例意旨參照）。
    本件原告主張被告丙○○、乙○○於上開時、地為通姦、相
    姦之事實，既為被告丙○○、乙○○所否認，是原告自應就
    此積極有利之事實負舉證責任。
  (二)原告與被告丙○○於91年6月1日結婚，並育有一子戊○○（
    92年生）於98年12月29日在本院達成和解協議離婚，並於99
    年1月29日辦理離婚登記。被告丙○○於97年6至8月間以MSN
    與其前女友即被告乙○○密切聯絡、談心、約定見面等情，
    為兩造所不爭執，並有被告丙○○、乙○○MSN通話紀錄、
    本院和解筆錄、被告丙○○之戶籍謄本（見本院卷一第8至
    16頁、第18 至20頁、第111至210頁、第105頁），應信為真
    。
  (三)依原告提出之上開被告丙○○、乙○○MSN通話紀錄所示，
    僅能得知被告丙○○於97年6至8月間以MSN與被告乙○○密
    切聯絡、談心、約定見面，且內容有甚多涉及性暗示、挑逗
    性慾，被告丙○○、乙○○二人談及多年前交往經過，對二
    人當時無法結婚頗感後悔，且被告丙○○並與被告乙○○互
    約在一定時間後拋妻棄子及拋夫棄女等情，惟並未提及被告
    丙○○、乙○○於97年10月3日深夜（晚上至翌日凌晨）在
    板橋己○大飯店為通姦、相姦之行為（於飯店休息）等情；
    復依原告提出之原告提供的錄音譯文、被告丙○○離婚官司
    中提供的錄音（見本院卷一第211至229頁）所示，原告因認
    被告丙○○與被告乙○○為通姦、相姦之行為已東窗事發，
    而與被告丙○○爭吵，被告丙○○亦因被原告指述通姦，而
    生氣回答原告：「告我通姦啦。．．．一起合夥告我通姦啦
    ，我跟妳講，最好是這樣啦！」，惟被告丙○○仍未坦承其
    確與被告乙○○於上開時、地為通姦、相姦之事實（原告就
    被告丙○○97年10月8日、9日親口承認於97年10月3日晚上
    至翌日凌晨有在板橋丁○路己○飯店與被告乙○○通姦事實
    之主張，亦未提出任何證據證明）。原告雖主張其於97年10
    月8日、9日在家裡發現一張發票及飯店的礦泉水，被告丙○○只有口頭間接承認有通姦，被告丙○○有跟他媽媽說他有
    與被告乙○○通姦的事，而我婆婆（被告丙○○之母）有跟
    我說這件事。其於97年10月11日通報臺北縣政府社工，被告
    丙○○離開家裡留小孩（當時5歲）一人在家等情，並提出
    己○旅社有限公司之統一發票（見本院卷一第17頁）、通報
    單（經法官核閱後發還，見本院卷一第95頁反面）為證。惟
    查，上開證據僅顯示97年10月4日在板橋市己○旅社有限公
    司消費金額580元及原告於97年10月11日通報臺北縣政府社
    工，被告丙○○離開家裡留小孩（當時5歲）一人在家之事
    實，均尚難據以認定被告丙○○、乙○○於97年10月3日深
    夜（晚上至翌日凌晨）在板橋己○大飯店為通姦、相姦之行
    為（於飯店休息）等情。其餘由原告於本件訴訟中提出之證
    據，亦僅涉及原告與被告丙○○間諸多家庭婚姻生活中之爭
    吵及離婚事宜，而難以認定被告丙○○、乙○○間有何通姦
    、相姦之事實。此外，原告就其主張被告丙○○、乙○○於
    上開時、地為通姦、相姦之事實復未提出其他積極之證據證
    明之，是原告此部分之主張，即乏依據，洵無足採。
  (四)從而，原告依民法第184條第1項、第185條第1項前段及第
    195條第1項前段、第3項規定，請求被告給付如訴之聲明所
    示，為無理由，應予駁回。原告之訴既經駁回，其假執行之
    聲請即失所附麗，應併予駁回。
六、本件事證已臻明確，兩造其餘攻擊、防禦方法及舉證，經本
    院審酌後，認對於判決結果均無影響，爰不一一論述，併此
    指明。
貳、反訴部分：
一、程序方面：反訴原告丙○○未於最後言詞辯論期日到場，核
    無民事訴訟法第386 條各款所列情形，爰依反訴被告之聲請
    ，由其一造辯論而為判決。
二、反訴原告丙○○主張：
  (一)反訴原告丙○○與反訴被告甲○○於98年12月29日經法官勸
    諭及兩造律師均共同參與下達成和解協議離婚，並業已於99
    年1月29日申請離婚登記。茲因兩造離婚前互動上之摩擦感
    情不睦，97年10月間反訴被告突指稱反訴原告有不軌行為，
    反訴原告雖曾多次嘗試好言解釋，欲化解誤會，然反訴被告
    完全不予理會，造成雙方一再為此爭吵不休之情形下，反訴
    被告竟自98年6月17日起持續在個人部落格（http://tw.辛○○○○○○○○○○○.com/ jw!aFeJMuSUERma93a1QlQ6LQ --/archive?
    l=a）公然以圖文惡意攻訐反訴原告，經查，除上頭圖片與
    文章之標題足使人一目瞭然其意已對反訴原告名譽有所妨礙
    外（如：我的無恥丈夫1、我的無恥丈夫2...我的無恥丈夫
    14、拋夫棄女與拋妻棄子、等題），復查，點閱其部落格標
    題內文字內容更是盡以虛構荒誕之情，而對反訴原告行毫無
    保留貶損攻訐之舉，上開行徑非但重大妨礙反訴原告名譽，
    更有甚者，反訴被告復將反訴原告之個人資料，及反訴原告
    照片（照片名稱編輯為「我的無恥丈夫」，意在羞辱反訴原
    告）公開之（參上開部落格「感情大騙子和不貞潔的妻子」
    乙文及其部落格照片等資料），其刻意誣指反訴原告於婚姻
    因關係中與他人為通姦等情，以羞辱反訴原告之意甚明，核
    已侵害反訴原告之名譽權。
  (二)反訴被告迄今仍在個人部落格（http://tw.辛○○○○○○○○○○○.c
    om/jw!aFeJMuSUERma93a1QlQ6LQ-/archive?l=a&page=8）張
    貼指射反訴原告「無恥」、「開房間」、「滿口白賊」、「
    感情大騙子」等攻訐反訴原告名譽之文章，暗指反訴原告與
    乙○○於98年10月間發生通姦情事，並於貼文中公開反訴原
    告隱私資料，反訴被告捏造子虛烏有之事實，嚴重侵害反訴
    原告之名譽權，使反訴原告不勝其擾。反訴原告對上情忍無
    可忍，只得於98年10月14日向臺灣板橋地方法院檢察署提起
    妨害名譽之刑事告訴，現仍依該院98年度偵字第33472號偵
    查中。該案曾於99年11月9日經檢察官依99年刑調字第1034
    號（即反訴被告告訴之誣告案件）移付調解一併討論，惟因
    反訴被告堅持不肯保證今後不在網路上張貼有關妨害反訴原
    告名譽之文張及照片，致使調解不成立，全案仍續行偵查中
    ，顯見反訴被告侵害反訴原告名譽之意甚明。
  (三)反訴被告更於98年2月25日寄發未具名之E-MAIL信件予反訴
    原告及反訴原告同事，不斷惡意中傷反訴原告，致使反訴原
    告在公司同事間對個人評價多所貶損，如今反訴被告更在不
    特定人得上網共見共聞之未加密部落格上刊登侮蔑反訴原告
    名譽之文章，其部落格閱覽累計人次從98年1307人飆升至今
    （100年1月11日）6111人，可見不特定多數人皆因觀覽反訴
    被告部落格而貶低對反訴原告之評價，反訴被告之上開行為
    嚴重破壞原告名譽權。
  (四)反訴原因事實時間地點行為等詳細列表，爰整理反訴被告侵
    權行為時、地及內容如下：
  1.時間：98年2月25日、地點：EMAIL網路上發送予反訴原告之
    同事、文章標題：無恥男外遇，勾引有夫之婦、侵權行為：
    反訴被告以反訴原告丙○○為無恥男，勾引有夫之婦為標題
    ，寄發EMAIL予反訴原告公司同事陳添順、林志峰、陳正益
    、許素菁、朱正信等人。
  2.時間：98年6月1日、地點：EMAIL網路上發送予反訴原告之
    同事、文章標題：毆打老婆的事，告知無恥男人的媽媽，..
    .。侵權行為：反訴被告稱反訴原告丙○○為無恥男人，並
    以「毆打老婆、上賓館開房間及與有夫之婦約會」等不實內
    容，寄發EMAIL予反訴原告公司同事陳添順、林志峰、陳正
    益、許素菁、朱正信等人，@壬○○○.com違反訴原告當時公司
    之EMAIL信箱。
  3.時間：98年6月23日、地點：反訴被告之未○部落格http://
    tw.辛○○○○○○○○○○○.com/jw!aFeJMuSUERma93a1QlQ6LQ -/6LQ-
    、侵權行為：被告在其部落格發表文章：「感情大騙子和不
    貞潔的妻子」。
  4.時間：98年8月23日、地點：同上、侵權行為：被告將告訴
    人之照片公開之，並將照片名稱編輯為「無恥的丈夫」。
  5.時間：98年8月28日、地點：同上、侵權行為：被告將告訴
    人之照片公開之，並將照片名稱編輯為「無恥的丈夫」。
  6.時間：98年9月18日、地點：同上、文章標題：拋夫棄女與
    拋妻、侵權行為：文內杜撰以：「我的丈夫這輩子非常的忙
    碌，忙著補償和他交往過的女人。忙著花言巧語追女友，騙
    上床，騙要共渡一生與之同居，再找藉口，結交新女友，用
    暴力與威脅趕走，期間不聞不問，遺書都寫好了，差點想不
    開，準備要自殺。... 結婚7年婚姻，暴力及精神虐待接踵
    而來，...，最後又再回去找新女友（X太太、癸○的媽），
    要求復合，又說要補償她，彌補拋棄八年的傷害，（乙○○
    已是X太太，癸○的媽都不放過），慫恿她拋夫棄女與自己
    拋妻棄子。... 」云云。
  7.時間：98年9月19日、地點：同上、文章標題：容忍、原諒
    ，真的是美德嗎？、侵權行為：文內杜撰以：「...97.8 月
    發現不倫... 已經有1個家的女兒受不了他們家的對待，離
    婚了。盧家婆婆不會因自己年輕時不幸的遭遇，好好教育自
    己的兩個兒子，...。」云云。
  8.時間：98年9月24日、地點：同上、文章標題：回應乙○○
    的話：老公不像老公，老婆不像老婆...... 到底是誰呢？
    侵權行為：文內杜撰以：「... 丙○○&乙○○硬要請3月病
    假，方便與別人老婆發生不倫&老公在外辛苦上班，宅媽不
    專心帶女，與別人老公發生不倫小嬿媽媽&乙○○的先生（
    兩個笨人為家在外拼死拼活，被戴綠帽都不知道）... 請問
    各位看官是誰老公不像老公，老婆不像老婆？... 」云云。
  9.時間：98年9月29日、地點：同上、文章標題：子○○科技
    公司客服部副理丙○○先生、侵權行為：被告在其部落格發
    表文章：「子○○科技公司客服部副理丙○○先生…婚前欺
    負別人，花言巧語變人，婚後家暴、放小孩一人在家，外出
    做不道德行為、外遇等」。
  10.時間：98年10月5日、地點：同上、文章標題：FOR無恥丈夫
    8、7、6、5、4、3、2、侵權行為：反訴被告指稱反訴原告
    為無恥丈夫。反訴被告在不特定人得上網共見共聞之未加密
    部落格上刊登侮蔑反訴原告名譽之上開侵權行為，其部落格
    閱覽累計人次從98年1307人飆升至今（100年1月11日）6111
    人，可見不特定多數人皆因觀覽反訴被告部落格而貶低對反
    訴原告之評價，已足使反訴原告丙○○社會上對個人評價受
    到貶損，均應構成侵權行為。
  (五)原告即反訴被告乃係將損害反訴原告名譽之文章直接上載至
    公眾均得連結之網路平台，且亦從未加設密碼、迄今仍得隨
    時搜尋其部落格、並看見相關文章；另就反訴被告以電子郵
    件發送之數量，如反訴原告前所提呈之反證2即可見其中收
    件者乃有陳添順（ben.chen@壬○○○.com）、林志峰（cf.lin@
    壬○○○.com）、陳正益（Jones.Chen@壬○○○.com）、許素菁（M
    iffy.Hsu@壬○○○.com）、朱正信（Nick.Chu@壬○○○.com）及帳
    號mary.chen@壬○○○.com、thomas.cherg@壬○○○.com等7人；而
    反證3除前開收件者外，另尚寄送予jerry.chiang@壬○○○.com
    、leo.tsao@壬○○○.com、vicky.chen@壬○○○.com、ikchien@丑○○.edu.tw及jtshih@寅○○○○○○○○.com等帳號共計12名。爰依民
    法第184條第1項、第195條第1項規定提起反訴等語。併為反
    訴聲明：反訴被告應給付反訴原告150萬元，及自本反訴起
    訴狀繕本送達翌日起至清償時止，按年息百分之五計算之利
    息。
三、反訴原告盧貞君主張：
  (一)反訴被告甲○○與本訴共同被告丙○○，原係夫妻，惟因其
    2人婚後感情不佳，現已合意離婚。
    然反訴被告竟無端牽扯，將其2人婚姻之失敗，歸咎於反訴
    原告介入所致，進而於網路上故意刊載不實之消息，以此侵
    害反訴原告之名譽。明知網路上之尋人網係屬公開可供不特
    定人上網刊登尋人啟事及瀏覽啟事內容之網站，竟於98年6
    月15日，在上開網站上刊登：「協尋娘家在高雄市○○街×
    ×號3樓乙○○的先生，你太太與別人先生發生不倫，假如
    你不想讓你女兒叫別人爸爸，速聯絡」等文字，指涉反訴原
    告與丙○○有不倫之戀。復於98年6月23日，在其個人所設
    之午○未○部落格中，以感情大騙子和不貞潔的妻子為名，
    指涉本訴共同被告丙○○為感情大騙子，反訴原告為不貞潔
    的妻子。又於98年10月5日7時19分，在其上開部落格上，刊
    載丙○○於97年8月7日，與反訴原告約會。更於98年10月5
    日，在網路巳○○分類廣告網中，刊載「協尋娘家在高雄市
    ○○街××號3樓乙○○的先生，你太太與別人先生（丙○○）發生不倫，已經造成別人婚姻危機，若你還想保有你的
    婚姻，假如你不想讓你女兒叫別人爸爸，速聯絡。……等語
    。」。然反訴原告與丙○○並無任何反訴被告所指稱之上開
    情事，反訴被告憑空指涉，嚴重侵害反訴原告之名譽，已甚
    明確。反訴原告因反訴被告之上開侵權行為，名譽受損，反
    訴原告之先生，因而懷疑反訴原告對婚姻之忠貞；反訴原告
    之娘家因上開不實之消息，而遭親朋好友抱以異樣之眼光，
    家庭無端起風波，造成反訴原告之精神痛苦萬分。
  (二)反訴原告係自親友處，得知網路上刊登與其有關之不雅文字
    。反訴原告即在辰○○○○未○搜尋引擎尚打入「乙○○」、「
    感情大騙子和不貞潔的妻子」等關鍵字加以搜索。畫面上即
    出現多筆有關反訴原告之資料，反訴被告並未設有密碼。爰
    依民法第184條第1項、第195條第1項規定提起反訴等語。併
    為反訴聲明：反訴被告應給付反訴原告150萬元，及自本反
    訴起訴狀繕本送達翌日起至清償時止，按年息百分之五計算
    之利息。
四、反訴被告則以：
  (一)刑法第311條以善意發表言論，而有左列情形之一者，不罰
    ：一因自衛、自辯或保護合法之利益者。三於可受公評之事
    ，而為適當之評論者。反訴被告會在尋人網找反訴原告乙○○的先生卯○○先生，是基於善意原則，因已知自身婚姻已
    快不保，和同樣身為家在外辛苦打拚的另一半，卻被惡意的
    第三者（丙○○）和自己背叛不道德的配偶（原告乙○○）
    瞞在鼓裡，而擔心其婚姻被破壞，和擔心其安危，想要提出
    善意提醒。且反訴原告乙○○、丙○○曾於MSN中談到可花
    20萬元對反訴原告乙○○的先生卯○○先生不利。另反訴被
    告是針對反訴原告丙○○寄發不實的存證信函、不實法律訴
    狀內容做答辯，亦曾於98年6月14日和98年6月28日E-Mail答
    覆並告誡反訴原告丙○○不要對反訴被告提出不實及造假的
    指控，否則反訴被告不惜犧牲個人名譽公佈事實的真相。又
    反訴被告說訴都是事實，亦是反訴原告乙○○和丙○○所賜
    與反訴被告的親身經歷，未有任何捏造和不實，反訴原告乙○○、丙○○提出不實之訴狀指控，相較於真實的部落格和
    尋人啟示內容，反訴原告乙○○實質為妨礙反訴被告名譽之
    人。反訴原告乙○○與丙○○在100年2月21日刑事妨礙名譽
    及毀謗訴訟偵查庭中，向褚仁傑檢察官坦承其兩人間有不倫
    之行為（MSN、97.8.7外出約會等），證明反訴原告所言為
    實。
  (二)針對反訴原告丙○○提出反訴準備狀中之證據答辯如下：
  1.時間：98年2月25日、證據：反證2、內容：e-mail內容有任
    何隻字片語，指出反訴被告所訴不道德的行為，是反訴原告
    丙○○所行，亦是做賊心虛，自行對號入座。『我呢.. 我
    還企圖想要多取得一些妳心中的空間，妳呢...，也很刻意
    不去碰觸我們倆之間過往的美好回憶，不去碰觸我們之間微
    妙的情感，呵呵... 我們根本就一點也「不」順其自然』
  2.時間：98年6月1日、證據：反證3、內容：e-mail內容有任
    何隻字片語，指出反訴被告所訴不道德的行為，是反訴原告
    丙○○所行，亦是做賊心虛，自行對號入座。
  3.時間：98年6月23日、證據：反證4、內容：『因為當時，我
    身邊已經另外有人，我也沒敢太直接、積極地接近妳，約妳
    出來吃那頓飯，應該算是我受不了一些事之後，想創造自己
    感情「新局」的第一步吧？！後來，我們就一直保持不錯的
    互動，一直到我生日時，妳第一次單獨帶我去以前中正路郵
    局後方那棟KISS MTV旁的焗烤餐廳幫我慶生，我也便確定，
    妳對我也是有好感的，後來，我們便自然而然的在一起』（
    msn97.7.9）；『我對她的責任，在八年半年放棄妳而選擇
    她，就已經算仁至義盡了』『不過，還是再次懇求妳原諒我
    當初的愚蠢與自私，我對妳有著深深的情、撫平妳內心傷痕
    的責任，還有，償還妳無怨無悔的付出的義務，光是這三點
    ，就不可能讓我離開妳』（MSN 97.8.6）。
  4.時間：98年8月23日、證據：反證5、內容：此為反訴原告丙○○和反訴被告一家出遊時，反訴被告為反訴原告丙○○拍
    攝的照片，標題是反訴原告丙○○行為的最佳形容詞，無任
    何損害名譽事實。
  5.時間：98年8月28日、證據：反證6、內容：此為反訴原告丙○○和反訴被告一家出遊時，反訴被告為反訴原告丙○○拍
    攝的照片，標題是反訴原告丙○○行為的最佳形容詞，無任
    何損害名譽事實。
  6.時間：98年9月18日、證據：反證7、內容：『妳認為我們曾
    經「分手」過嗎？』『當然啊，不然呢，失聯？或失蹤？或
    消失？或莫名其妙就沒聯絡了？』『真慘！我到現在卻還自
    認為我從未跟任何女人分手過，更不知如何該如何處理分手
    ...，是我的錯啦』『當然是你的錯』『我記得那時妳還曾
    經寫mail罵過我，』『這點我從來都沒有反對過啊：），我
    忘了，罵你怎樣？說來聽聽，無情無義？還是沒良心』『罵
    我，都已經不愛妳了，幹嘛前幾個禮拜，還把妳找出來親熱
    』（MSN 97.8.6）拋夫棄女（MSN 97.8.7），為結婚而結婚
    （錄音：深夜長談）。
  7.時間：98年9月19日、證據：反證8、內容：已於100年1月3
    日補充狀已諸多詳訴和舉證。
  8.時間：98年9月24日、證據：反證9、內容：魚湯挑撥離間（
    MSN 97.7.7）。NO FUNCTION（錄音：深夜長談）。反訴原
    告丙○○提及可花20萬元對乙○○先生卯○○先生不利（MS
    N 97.7.14）。老公不像老公，老婆不像老婆（MSN 97.7.14
    ）。喪偶（MSN 97.7.17）。
  9.時間：98年12月29日、證據：反證10、內容：已於100年1月
    3日補充狀已諸多詳訴和舉證。
  10.時間：98年10月5日、證據：反證1、內容：98年10月5日、
    證據：反證1、內容：98年6月14日反訴被告針對反訴原告丙○○的存證信函及不實之離婚訴訟內容，寫給反訴原告丙○○E-Mail，反訴被告針對以上文件不實內容之答辯和告誡反
    訴原告丙○○勿對反訴被告不實之指控，否則將公布其不法
    及不道德的行為。
  (三)巳○○網站的部分「乙○○」尋人的廣告刊登已經很久了，
    這個廣告撤掉一年多了。被告即反訴原告乙○○所稱的網站
    及我的部落格，沒有用密碼加密鎖住，所以任何人都可以看
    到，從任何一個網站打入關鍵字都可能可以找到巳○○的尋
    人廣告，部落格中有關「感情大騙子」和「不貞潔的妻子」
    的部分我沒有鎖碼。我寄的丙○○提出之反原證二E-mail「
    無恥男外遇」的部分，並沒有提到是被告即反訴原告丙○○
    ，反原證一的部分，我的抬頭有提到丙○○的名子，但是內
    容並沒有提到等語，資為抗辯。併為答辯聲明：反訴原告之
    訴駁回。
五、反訴原告丙○○主張：反訴被告於上開一、反訴原告丙○○
    主張：(四)反訴原因事實時間地點行為等詳細列表，爰整理反
    訴被告侵權行為時、地及內容所示共計10次，將損害反訴原
    告丙○○名譽之文章直接上載至公眾均得連結之網路平台，
    且亦從未加設密碼，迄今仍得隨時搜尋其部落格所貼之相關
    損害反訴原告丙○○名譽之文章，並將之以電子郵件發送予
    多數人等情：反訴原告乙○○主張：反訴被告明知網路上之
    尋人網係屬公開可供不特定人上網刊登尋人啟事及瀏覽啟事
    內容之網站，竟於98年6月15日，在上開網站上刊登：「協
    尋娘家在高雄市○○街××號3樓乙○○的先生，你太太與
    別人先生發生不倫，假如你不想讓你女兒叫別人爸爸，速聯
    絡」等文字，指涉反訴原告與丙○○有不倫之戀。復於98年
    6月23日，在其個人所設之午○未○部落格中，以感情大騙
    子和不貞潔的妻子為名，指涉本訴共同被告丙○○為感情大
    騙子，反訴原告為不貞潔的妻子。又於98年10月5日7時19分
    ，在其上開部落格上，刊載丙○○於97年8月7日，與反訴原
    告約會。更於98年10月5日，在網路巳○○分類廣告網中，
    刊載「協尋娘家在高雄市○○街××號3樓乙○○的先生，
    你太太與別人先生（丙○○）發生不倫，已經造成別人婚姻
    危機，若你還想保有你的婚姻，假如你不想讓你女兒叫別人
    爸爸，速聯絡。」，且未設有密碼等情。反訴被告則以：反
    訴被告所說都是事實，亦是反訴原告乙○○和丙○○所賜與
    反訴被告的親身經歷，未有任何捏造和不實等情詞置辯。經
    查：
  (一)反訴被告就其於本訴部分所主張反訴原告丙○○、乙○○於
    上開時、地為通姦、相姦之事實，尚未能舉證以實其說等情
    ，已如前述。又反訴被告對於反訴原告丙○○、乙○○所主
    張之上開事實均不爭執，並有反訴被告辰○○○○!未○部落格資
    料、反訴被告散布不實言論予反訴原告及其同事之E-MAIL、
    反訴被告98年6月1日所寄發EMAIL資料、反訴被告於98年6月
    23日未○部落格刊載文章資料、反訴被告於98年8月23日未
    ○部落格刊載文字照片資料、反訴被告於98年8月28日未○
    部落格刊載文字照片資料、反訴被告於98年9月18日未○部
    落格刊載文章資料、反訴被告於98年9月19日未○部落格刊
    載文章資料、反訴被告於98年9月24日未○部落格刊載文章
    資料、反訴被告於98年12月29日未○部落格刊載文章資料、
    網路尋人網上之刊登資料、反訴被告所設之午○未○部落格
    資料、反訴被告所設之午○未○部落格資料、網路巳○○分
    類廣告網中之資料、網頁資料附卷可稽（見本院卷二第7至
    13頁、第32至41頁、第121至122頁、本院卷一第90至93頁）
    ，應信為真。
  (二)承上，其中（如上開貳、反訴部分：一、反訴原告丙○○主
    張：(四)之3.4.5.所示）反訴被告在其個人所設之午○未○部
    落格中，所張貼標題「感情大騙子和不貞潔的妻子」文章中
    載明反訴原告丙○○、乙○○之姓名LX誠、CX君、住址（娘
    家住址）、學歷、經歷等（見本院卷一第91頁、本院卷二第
    34頁），足以讓人辨出LX誠、CX君即為反訴原告丙○○、乙○○；另張貼反訴原告丙○○之照片，並附註「無恥的丈夫
    」於上開照片下方（見本院卷二第35至36頁），由此可見，
    反訴被告妨害反訴原告丙○○、乙○○名譽之意思甚明。另
    反訴被告其餘所為妨害反訴原告丙○○、乙○○名譽之行為
    部分，經查依反訴原告丙○○、乙○○間之上開msn對話內
    容有「要妳拋夫棄女」、「我現在還喜歡著別人的太太」、
    「妳當我外婆好了啦」、「繼續當隨時等著妳召見的秘密情
    人」、「我心甘情願為妳扛下一切的罪孽」、「要我成為你
    媽說的第三者嗎」、「我也是妳婚姻的第三者啊」、「帶妳
    去環遊世界」、「妳不再是我跟她的第三者，反而我是妳跟
    他的第三者，讓我扛起這原罪的十字架吧，我心甘情願這麼
    做」、「來跟我一起睡呀」等字詞，渠等對談用詞曖昧、內
    容親暱，致反訴被告因而懷疑反訴原告丙○○、乙○○間有
    婚外情，實非全然無據。又依反訴被告提出之其與反訴原告
    丙○○於97年8月20日之對話內容錄音譯文（見本院卷一第
    213頁反面）所示，反訴原告丙○○：「．．．現在回想動
    手打你（指甲○○），我也不知道為什麼跟你結婚之後會動
    手打你。」，足見反訴原告丙○○坦承有傷害反訴被告，且
    反訴原告丙○○對反訴被告家暴等情，亦有家庭暴力與兒少
    保護案件調查紀錄（通報）表1份在卷可資佐證，顯見反訴
    被告稱反訴原告丙○○對其家暴，亦非憑空捏造。矧反訴被
    告與反訴原告丙○○間曾為結褵之夫妻，且育有一子，感情
    羈絆甚深，於其等婚姻存續期間，反訴被告不僅曾遭反訴原
    告丙○○家暴傷害，又因上述原因，認為反訴原告丙○○有
    婚外情，因而對婚姻喪失信賴感，於情緒氣憤、激動之情形
    ，所為上開標題、文章縱容有不當，應係抒發其內心之感受
    ，主觀上應無誹謗反訴原告丙○○、乙○○之故意，惟其對
    於上開在網路平台未加設密碼，迄今仍得隨時搜尋其部落格
    所貼之相關損害反訴原告丙○○名譽之文章，並將之以電子
    郵件發送予多數人；在尋人網刊登尋人啟事、部落格及網路
    巳○○分類廣告網刊載上開損害反訴原告乙○○名譽之文章
    顯有損害反訴原告丙○○、乙○○名譽之認識，反訴被告雖
    非故意，但按其情節應注意，並能注意，而不注意，亦有過
    失。
  (三)按「因故意或過失，不法侵害他人之權利者，負損害賠償責
    任。故意以背於善良風俗之方法，加損害於他人者亦同。」
    ，「不法侵害他人之身體、健康、名譽、自由、信用、隱私
    、貞操，或不法侵害其他人格法益而情節重大者，被害人雖
    非財產上之損害，亦得請求賠償相當之金額。」，民法第18
    4 條第1項、第195條第1項前段分別定有明文。反訴被告將
    損害反訴原告丙○○名譽之文章直接上載至公眾均得連結之
    網路平台，且亦從未加設密碼，迄今仍得隨時搜尋其部落格
    所貼之相關損害反訴原告丙○○名譽之文章，並將之以電子
    郵件發送予多數人，前後共計10次；於98年6月15日，在上
    開尋人網站上刊登：「協尋娘家在高雄市○○街××號3樓
    乙○○的先生，你太太與別人先生發生不倫，假如你不想讓
    你女兒叫別人爸爸，速聯絡」等文字，指涉反訴原告與丙○○有不倫之戀。復於98年6月23日，在其個人所設之午○未
    ○部落格中，以感情大騙子和不貞潔的妻子為名，指涉本訴
    共同被告丙○○為感情大騙子，反訴原告為不貞潔的妻子。
    又於98年10月5日7時19分，在其上開部落格上，刊載丙○○
    於97年8月7日，與反訴原告約會。更於98年10月5日，在網
    路巳○○分類廣告網中，刊載「協尋娘家在高雄市○○街×
    ×號3樓乙○○的先生，你太太與別人先生（丙○○）發生
    不倫，已經造成別人婚姻危機，若你還想保有你的婚姻，假
    如你不想讓你女兒叫別人爸爸，速聯絡。」，且未設有密碼
    ，使不特定之他人均可共見，誤認反訴原告丙○○、乙○○
    有該不當行為，自足以毀損反訴原告丙○○、乙○○之名譽
    並使反訴原告丙○○、乙○○精神上受有痛苦，反訴原告丙○○、乙○○請求反訴被告賠償精神慰撫金，即屬有據。
  (四)按「慰撫金之賠償其核給之標準固與財產上損害之計算不同
    ，然非不可斟酌雙方身分資力與加害程度，及其他各種情形
    核定相當之數額」（最高法院51臺上字第223 號判例意旨參
    照）。本院斟酌於本件侵權行為（妨害名譽）發生時，反訴
    原告丙○○係反訴被告之夫，其係科技公司副理，研究所畢
    業，其98年度所得計約400餘萬元，名下4筆財產，業經本院
    依職權調取其財產所得資料（見本院卷一第65至67頁）在卷
    可憑；反訴原告乙○○則係國立臺北護理學院畢業，曾在私
    人公司任職，現無業在家，其98年度所得計約1萬餘元，名
    下6筆財產，業經本院依職權調取其財產所得資料（見本院
    卷一第61至64頁）在卷可憑，反訴原告丙○○、乙○○因反
    訴被告之上開故意及過失侵權行為（妨害名譽）致名譽受有
    損害，亦如前述，堪認反訴原告丙○○、乙○○精神上均受
    有相當之痛苦。反訴被告於本件侵權行為（妨害名譽）發生
    時，其係醫院護士，其98年度所得計約30餘萬元，名下27筆
    財產，業經本院依職權調取其財產所得資料（見本院卷一第
    68至74頁）在卷可憑等兩造之身分、地位、經濟能力及反訴
    被告係因曾遭反訴原告丙○○家暴傷害，又因上述原因，認
    為反訴原告丙○○、乙○○有婚外情，致有如本件之侵權行
    為等情，認反訴原告丙○○、乙○○各向反訴被告請求精神
    賠償（非財產上損失）150萬元，均尚屬過高，應各依序核
    減為15萬元、6萬元，方屬公允，是反訴原告丙○○、乙○○逾此部分之請求，均尚乏依據，應予駁回。
六、按「給付無確定期限者，債務人於債權人得請求給付時，經
    其催告而未為給付，自受催告時起，負遲延責任。其經債權
    人起訴而送達訴狀，或依督促程序送達支付命令，或為其他
    相類之行為者，與催告有同一之效力。」、「遲延之債務，
    以支付金錢為標的者，債權人得請求依法定利率計算之遲延
    利息。」、「應付利息之債務，其利率未經約定，亦無法律
    可據者，週年利率為百分之五。」，民法第229條第2項、第
    233條第1項前段及第203條定有明文。從而，反訴原告丙○○、乙○○均依民法第184條第1項、第195條第1項規定，各
    請求反訴被告依序給付15萬元、6萬元，及各自反訴起訴狀
    繕本送達之翌日即100年2月4日、99年12月25日起至清償日
    止，均按年息百分之五計算之利息，為有理由，應予准許。
    逾此部分之請求，即屬無據，應予駁回。
七、本件反訴原告丙○○、乙○○勝訴部分均係所命反訴被告給
    付之金額未逾50萬元，均應依職權宣告假執行，並均由本院
    依職權酌定相當之擔保金額宣告反訴被告預供擔保而免為假
    執行。
八、本件事證已臻明確，兩造其餘攻擊、防禦方法及舉證，經本
　　院審酌後，認對於判決結果均無影響，爰不一一論述，併此
　　指明。
據上論結，本件原告之訴為無理由，反訴原告丙○○、乙○○之
反訴為一部有理由，一部無理由，依民事訴訟法第385條第1項前
段、第78條、第79條、第389條第1項第5款、第392條，判決如主
文。
中　　華　　民　　國　　100　 年　　7　　 月　　14　　日
                  民事第三庭    法　官　楊千儀
以上正本係照原本作成。
如對本判決上訴，須於判決送達後20日內向本院提出上訴狀（需
按他造人數附繕本）。如委任律師提起上訴者，應一併繳納上訴
審裁判費。
中　　華　　民　　國　　100　 年　　7　　 月　　14　　日
                    　　　　　　書記官　劉鴻傑
